【裁判字號】    90,上易,628
【裁判日期】    900330
【裁判案由】    詐欺
【裁判全文】
臺灣高等法院刑事判決                              九十年度上易字第六二八號
    上  訴  人  臺灣板橋地方法院檢察署檢察官
    被      告  乙○○
右上訴人因被告詐欺案件，不服臺灣板橋地方法院八十九年度易字第二一四六號，中
華民國八十九年十二月十二日第一審判決（起訴案號：臺灣板橋地方法院檢察署八十
九年度偵字第六一二五號）提起上訴，本院判決如左：
    主  文
上訴駁回。
    理  由
一、公訴意旨略以：被告乙○○係漢一建設股份有限公司（下稱漢一公司）之負責人
    ，於民國（下同）八十五年間，在台北縣中和市○○段二八張小段第二七一、二
    七二－一、二七二－一三、二七二－一九、二七二－二０、二七０－二地號及中
    和市○○○段二一四－二七、二一四－二八、二一四－三二等地號土地上，興建
    名為「大七喜大廈」之集合式住宅，並以預售屋買賣之方式，分別於八十五年十
    月二日、二十五日及同年十一月七日，依序將上開大廈中之Ｋ棟四樓、Ｆ棟二樓
    及Ｌ棟四樓分別出售與丙○○、丁○○及甲○○等人後，明知該棟建築方案中之
    一樓房屋前、後之庭院並無欄杆、圍牆之設計且應有四百二十六點二平方公尺之
    綠化面積，竟基於意圖為自己不法所有之概括犯意，於取得使用執照後，未經全
    體住戶同意，於八十六年五月十四日，再行向台北縣中和市公所申請雜項執照施
    工，連續將該區大樓一樓滴水簷外建造門柱、加設欄杆，使一樓住戶使用面積增
    加，全體住戶共同管理面積銳減，且在上開大樓南側與鄰地相接之防火巷法定空
    地，建造一百八十公分高之圍牆，使圍牆以內成為一樓住戶之專用後院，其餘住
    戶無法共同管理使用，藉以提高一樓之售價；復將中庭應綠化之部分，改鋪地磚
    ，致使丙○○、丁○○及甲○○等人所購買之房屋與原所約定者不符，丙○○等
    人始知受騙，因認被告乙○○涉有刑法第三百三十九條第一項詐欺取財之罪嫌。
二、按犯罪事實應依證據認定之，無證據不得推定其犯罪事實；又不能證明被告犯罪
    者，應諭知無罪之判決，刑事訴訟法第一百五十四條、第三百零一條第一項分別
    定有明文。又刑法第三百三十九條第一項詐欺罪之成立，以意圖為自己或第三人
    不法之所有，施用詐術使本人或第三人為物之交付為要件，是必須行為人有不法
    所有之意圖，而施用詐術，使人陷於錯誤而交付財物，始與該罪構成要件相當，
    否則，即不構成該罪。
三、訊據被告乙○○矢口否認有詐欺犯行，辯稱：漢一公司與告訴人甲○○、丙○○
    及丁○○等人買賣上述預售房屋，訂約當初原就約定一樓空地歸一樓住戶管理使
    用，交屋時住戶甲○○等人均同意現狀交屋，且訂有交屋協議書；二次施工是依
    據公共設施約定書施作且有向中和市公所申請雜項執照核准後才加建圍牆，事後
    並已和「大七喜大廈」特區管理委員會達成協議；至於中庭綠化面積則係因客戶
    反應植草磚不好行走，才改鋪一般地磚及伊作上開之施工，並無提高一樓之售價
    等語。經查：
  （一）被告乙○○係漢一公司之負責人，漢一公司於八十五年間，經由現場銷售人
        員分別出售前開房屋與告訴人甲○○、丙○○及丁○○等，並均有訂立「大
        七喜房地買賣契約書（皇家特區）」，契約書均附有所購買房屋及公共設施
        之附圖，附圖內容與廣告銷售平面圖之範圍相符，且完工後，已將房屋交付
        與告訴人甲○○等人，為被告與告訴人甲○○等一致供認之事實，並有漢一
        公司與告訴人甲○○等所簽訂之買賣契約書、交屋協議書附卷可稽。而告訴
        人向漢一公司購買房屋之價格與當時市價相當，已據告訴人甲○○於本院審
        理時陳明在案，足見告訴人以與市價相當之價格向漢一公司購買房屋，漢一
        公司已依契約約定交付約定坪數之房屋（不含公共設施部分）與告訴人使用
        ，漢一公司因此取得之買賣價金難認為係不法利益，益非被告施用詐術騙誘
        告訴人交付所得。
  （二）告訴人甲○○等指訴漢一公司交屋與告訴人等時，僅交付個別所有房屋部分
        ，尚不包括公共設施，且將一樓空地以欄杆、圍牆阻隔成為一樓專用之庭院
        ，並將中庭綠地改鋪地磚等情，雖為被告所不否認，惟：告訴人等向漢一
        公司購買系爭房屋時，已約定「壹樓空地歸壹樓管理使用，但中庭明定部分
        則歸全體住戶共同管理使用」，有漢一公司與告訴人等簽訂買賣契約書附件
        「公共設施約定書」附卷可佐，核該約定尚無侵害大七喜大廈住戶應專供公
        用使用部分之保障，不在公寓大廈管理條例第七條規定禁止之列，依同條例
        第十條第一項之規定，壹樓住戶自可專用。從而被告建造門柱、加設欄杆，
        並於一樓房屋後加建圍牆使上開部分歸一樓住戶專門管理使用，難謂有何不
        法。告訴人提出漢一公司建築本案房屋建築執照內之綠化平面示意圖固有
        應種植黃葉榕及植草磚，綠化面積為四二六點二平方公尺之標記；惟漢一公
        司與告訴人等間所簽訂買賣契約書並無中庭綠地之約定，廣告銷售平面圖亦
        僅繪置模擬建物完工圖，並無任何圖示說明（中庭綠地範圍）等情，有買賣
        合約書及廣告銷售平面圖在卷可佐，是空地綠化（即告訴人甲○○等人所指
        綠化面積）既非買賣契約之約定（廣告銷售平面圖無綠化之明文標示，亦非
        契約之部份），漢一公司就相關事宜所為處置，縱有告訴人不滿意處，亦難
        認係被告施用詐術之行為，況被告（建方）將中庭空地原有之植草磚挖除，
        改鋪地磚，係增加建築費用之不利己行為，並無不法所有之意圖可言。是告
        訴人之首揭指訴要屬漢一公司與告訴人間之民事糾紛而已，與刑法上之詐欺
        罪顯然有間。至被告加建圍牆是否事先已聲請雜項執照，係該加建圍牆是否
        屬於違建之行政處理事宜，與本件被告是否自始意圖不法，而施用詐術詐騙
        告訴人之認定無必然關係，無審究必要，亦附說明。
四、綜上所述，被告以與市價相當之價格出售房屋與告訴人等，房屋已依約完工並交
    付與告訴人等，雖告訴人等對於漢一公司嗣後交付之公共設施品質不滿意，惟被
    告並無任何詐術行為或不法所得意圖，不能以詐欺罪責相繩。本件告訴人對於被
    告詐欺之指訴，要屬其等與漢一公司間房屋買賣之民事糾葛，理應循民事訴訟途
    徑謀求救濟。公訴人僅憑告訴人等人之指訴即遽論被告有詐欺之犯行，證據顯有
    未足。此外復查無其他積極證據足認被告有被訴詐欺之犯行，本件不能證明被告
    犯罪，原審因為被告無罪判決之諭知，認事用法均無不當，檢察官依據告訴人之
    請求，空言被告詐欺犯行明確，提起本件上訴，核無理由，應予駁回。
據上論斷，應依刑事訴訟法第三百六十八條，判決如主文。
本案經檢察官吳國南到庭執行職務。
中    華    民    國    九十      年      三        月      三十        日
                              臺灣高等法院刑事第二十三庭
                                  審判長法  官  劉  靜  嫻
                                        法  官  吳      燦
                                        法  官  宋      祺
右正本證明與原本無異。
不得上訴。
                書記官  黃  嬿  婉
中    華    民    國     九十     年      四        月        四        日


司法院資訊處製作；財團法人民間司法改革基金會備份。
